【裁判字號】    98,訴,1109
【裁判日期】    981130
【裁判案由】    違反毒品危害防制條例
【裁判全文】
臺灣屏東地方法院刑事判決              98年度訴字第1109號
公  訴  人  臺灣屏東地方法院檢察署檢察官
被      告  甲○○
上列被告因違反藥事法案件，經檢察官提起公訴（98年度偵字第
5591號），嗣被告於本院準備程序進行中先就被訴事實為有罪之
陳述，本院告知被告簡式審判程序之旨，並聽取當事人之意見後
，裁定改由受命法官獨任依簡式審判程序審理，判決如下：
    主  文
甲○○犯藥事法第八十三條第一項之轉讓禁藥罪，處有期徒刑陸
月。
    事  實
一、甲○○明知甲基安非他命係毒品危害防制條例第2 條第2 項
    第2 款所明文列管之第二級毒品，亦為中央衛生主管機關明
    令公告禁止製造、輸入、輸出或販賣之毒害藥品（禁藥），
    不得轉讓，竟於不詳時間向真實姓名年籍不詳、綽號「阿良
    」之成年男子購得甲基安非他命後，基於轉讓第二級毒品甲
    基安非他命即藥事法所規定禁藥之犯意，於民國97年12月10
    日下午1 時許，在林大詔所駕駛、停放在屏東市○○路旁之
    車牌號碼7S-1116 號自小客車上，將少量之甲基安非他命（
    轉讓數量未逾淨重10公克）無償提供林大詔施用，而轉讓前
    揭禁藥。嗣於97年12月10日晚上8 時25分許，警方持臺灣高
    雄地方法院核發之搜索票，在屏東縣屏東市○○路737 號前
    ，搜索上開自小客車，扣得與本案無關之門號0000000000號
    行動電話1 支，警方復徵得其同意搜索其身體，在其身上扣
    得與本案無關之甲基安非他命4 包（毛重總計3.5 公克）、
    海洛因3 包（毛重總計30.5公克）等物，而循線查知上情。
二、案經屏東縣政府警察局刑警大隊報告臺灣屏東地方法院檢察
    官偵查起訴。
    理  由
一、本案被告甲○○所犯違反藥事法案件，並非法定刑為死刑、
    無期徒刑或最輕本刑3 年以上有期徒刑之罪，亦非高等法院
    管轄第一審之案件，而被告於本院準備程序中就被訴事實為
    有罪之陳述，本院合議庭乃裁定由受命法官獨任進行簡式審
    判程序。又簡式審判程序之證據調查，依刑事訴訟法第273
    條之2 規定，不受同法第159 條第1 項審判外陳述排除之限
    制，再被告對於卷內之各項證據，亦不爭執證據能力，故卷
    內所列之各項證據，自得作為證據，先予敘明。
二、上揭事實，業據被告於警偵訊及審理時坦承不諱，核與證人
    林大詔於警偵訊所證情節相符（見警卷第31、32頁、臺灣高
    雄地方法院檢察署卷第5 、6 頁），又證人林大詔於97年12
    月11日為警查獲後採集之尿液檢體，經送請高雄市立凱旋醫
    院以酵素免疫分析法及氣相層析質譜儀法檢驗，結果呈甲基
    安非他命陽性反應，有該醫院97年12月19日濫用藥物尿液檢
    驗報告1 紙附卷可稽（見警卷第45頁），足認證人林大詔於
    採尿前確曾施用甲基安非他命，堪認被告上開自白確與事實
    相符，堪可採信。本件事證明確，被告犯行洵堪認定。
三、論罪科刑：
(一)、按甲基安非他命係毒品危害防制條例第2 條第2 項第2 款所
    明定之第二級毒品，不得持有、轉讓及販賣。次按安非他命
    為第二級毒品，並經行政院衛生署於75年7 月11日以衛署藥
    字第597627號重申公告禁止使用在案，迄未變更，仍應認屬
    藥事法第22條第1 項第1 款所列之禁藥，有該署97年8 月21
    日衛藥字第0970037760號函可稽。再藥事法所規範者，係藥
    事之管理；所稱藥事，並非僅止於藥物（指藥品及醫療器材
    ），尚包括藥商、藥局及其有關之事項，此觀該法第1 條、
    第4 條之規定自明。而毒品未必係經公告之禁藥，禁藥亦未
    必為毒品，亦有上揭行政院衛生署函可資參照。故毒品危害
    防制條例與藥事法二者，並無必然之特別法與普通法關係。
    是除轉讓之安非他命，其數量達行政院依毒品危害防制條例
    第8 條第6 項規定所訂定之標準，經依法加重該條第2 項之
    法定刑後，較藥事法第83條第1 項之法定刑為重之情形外，
    因藥事法第83條第1 項係於93年4 月21日修正公佈，同年月
    23日施行，為毒品危害防制條例第8 條第2 項之後法，且為
    重法，自應優先適用藥事法處斷（最高法院97年台非字第
    397 號判決參照）。
(二)、關於被告轉讓予證人林大詔之甲基安非他命數量，據證人林
    大詔證稱：其向被告要幾口而已（見臺灣高雄地方法院檢察
    署卷第6 頁），另外即無證據證明被告轉讓之數量已達行政
    院93年1 月7 日院台法字第0930080551號令頒轉讓持有毒品
    加重其數量標準第2 條關於第二級毒品在10公克以上之規定
    ，故依上開法規競合及重法優於輕法之適用法則，被告上開
    轉讓禁藥甲基安非他命之行為，應適用藥事法第83條第1項
    規定論處。
(三)、至公訴意旨認被告係犯毒品危害防制條例第8 條第2 項之轉
    讓第二級毒品罪，雖有未洽，惟起訴事實與本院所認定之犯
    罪事實同一，且公訴檢察官亦已當庭同意變更起訴法條，本
    院自得就變更後之法條予以審理，且不生變更起訴法條問題
    ，附此敘明。
(四)、另被告雖於偵查及本院審理時自白本件犯行，惟本件既非適
    用毒品危害防制條例第8 條第2 項規定論科，即無適用毒品
    危害防制條例第17條第2 項規定減輕其刑之餘地，併此敘明
    。
(五)、爰審酌被告明知毒品、禁藥對人體之危害性，仍轉讓他人施
    用，其行為已足以助長吸食毒品之氾濫，戕害他人身心，危
    害社會治安及善良風氣，惟念其犯罪後坦承犯行、態度良好
    ，轉讓之禁藥次數及數量均甚微，暨其犯罪之動機、目的、
    手段、素行等一切情狀，量處如主文所示之刑。
(六)、末者，扣案之海洛因3 包及甲基安非他命4 包，據被告於警
    詢所陳，係供其本人施用（見警卷第5 頁），與其本件轉讓
    禁藥犯行尚無關聯性，另扣案之行動電話亦無證據證明與本
    案有何關連，爰均不予宣告沒收，併此敘明。
據上論斷，應依刑事訴訟法第299 條第1 項前段、第273 條之1
第1 項，藥事法第83條第1 項，刑法第11條前段，判決如主文。
本案經檢察官任亭到庭執行職務。
中    華    民    國    98    年    11    月    30    日
                  刑事第五庭    法  官  陳秀慧
以上正本證明與原本無異。
如不服本判決應於收受判決後10日內向本院提出上訴書狀，並應
敘述具體理由；其未敘述上訴理由者，應於上訴期間屆滿後20日
內向本院補提理由書（均須按他造當事人之人數附繕本）「切勿
逕送上級法院」。
中    華    民    國    98    年    11    月    30    日
                                書記官  溫訓暖
附錄本判決論罪科刑法條全文：
藥事法第83條第1 項
明知為偽藥或禁藥，而販賣、供應、調劑、運送、寄藏、牙保、
轉讓或意圖販賣而陳列者，處7 年以下有期徒刑，得併科新臺幣
5 百萬元以下罰金。


司法院資訊處製作；財團法人民間司法改革基金會備份。
